臺灣新竹地方法院刑事判決　　　　　　　100年度訴字第283號
公　訴　人　臺灣新竹地方法院檢察署檢察官
被　　　告　葉書瑋
選任辯護人　財團法人法律扶助基金會林進塗律師
上列被告因違反毒品危害防制條例案件，經檢察官提起公訴（10
0年度偵字第7341號），本院判決如下：
    主  文
葉書瑋明知為禁藥而轉讓，處有期徒刑肆月；又販賣第二級毒品
，處有期徒刑柒年貳月。未扣案之門號0000000000號
行動電話壹支（含 SIM卡）沒收，如全部或一部不能沒收時，追
徵其價額。未扣案之販賣第二級毒品所得新臺幣壹萬元沒收，如
全部或一部不能沒收時，以其財產抵償之。應執行有期徒刑柒年
肆月。未扣案之門號0000000000號行動電話壹支（含
SIM 卡）沒收，如全部或一部不能沒收時，追徵其價額。未扣案
之販賣第二級毒品所得新臺幣壹萬元沒收，如全部或一部不能沒
收時，以其財產抵償之。
    事  實
一、葉書瑋明知甲基安非他命係管制藥品管理條例第 3條所指之
    「管制藥品」及毒品危害防制條例第 2條第2項第2款所規範
    之第二級毒品，且列入藥事法禁藥之管理迄今並未解除，不
    得非法販賣、轉讓，竟仍分別基於販賣第二級毒品甲基安非
    他命牟利及轉讓管制藥品之犯意，先於不詳時間，在新竹市
    ○○路幸運星遊藝場，以重量2公克約新臺幣（下同）1萬元
    之價格販入數量不詳之第二級毒品甲基安非他命後，再分別
    起意為下列行為：
(一)、基於無償轉讓禁藥甲基安非他命之犯意，於民國100年7月25
    日或26日17時或18時許，在其位在新竹市○○路294巷28號3
    樓住處，以由其提供0.25公克之第二級毒品甲基安非他命與
    少年郭○昇（姓名、年籍資料詳卷）共同施用之方式，無償
    轉讓第二級毒品甲基安非他命予郭○昇1次。
(二)、基於販賣第二級毒品甲基安非他命之犯意，於100年7月29日
    23時許前，以其所購買由不知情余邦群所申請之門號000000
    0000號行動電話與朱展民聯絡，並於同日23時許在其位在新
    竹市○○路294巷28號3樓住處，由住處3樓往1樓拋擲以檳榔
    盒包裝之價格約 1萬元、毛重約1.2公克至1.6公克之第二級
    毒品甲基安非他命 1包販賣予朱展民，而朱展民則以在葉書
    瑋左胸口連接左上臂部分刺青價格約 1萬元之「鬼頭」圖案
    抵付購買毒品之價金。
二、嗣經警於100年7月30日凌晨2時至4時許，搜索葉書瑋位在新
    竹市○○路294巷28號3樓住處，並扣得葉書瑋所有之安非他
    命吸食器 7組、電子磅秤1個、吸食愷他命用鐵盤1個、安非
    他命2包（毛重共2.21公克）、分裝袋290個，並於同日7時3
    0分許，在位在新竹市○○路107號之豪美旅館內，查獲朱展
    民持有第二級毒品甲基安非他命，始悉上情。
三、案經新竹市警察局第二分局報告臺灣新竹地方法院檢察署檢
    察官偵查起訴。
    理  由
壹、程序部分：
    按被告以外之人於審判外之言詞或書面陳述，除法律有規定
    者外，不得作為證據。又被告以外之人於審判外之陳述，經
    當事人於審判程序同意作為證據，法院審酌該言詞陳述或書
    面陳述作成時之情況，認為適當者，亦得為證據。當事人、
    代理人或辯護人於法院調查證據時，知有第159條第1項不得
    為證據之情形，而未於言詞辯論終結前聲明異議者，視為有
    前項之同意，刑事訴訟法第159條第1項及第159條之5分別定
    有明文。經查，本件被告及其辯護人就證人即少年郭○昇、
    陳○齊（姓名、年籍資料詳卷）、朱展民於警詢時之陳述，
    在本院準備及審理程序時，就證據能力一節表示無意見，並
    未於本案言詞辯論終結前聲明異議，而本院審酌上開證人於
    警詢時之陳述係於案發後就自己親身經歷之事實所為者，依
    其陳述作成時之情況並無不適當，且非非法取得之證據，又
    無證明力明顯過低之情形，依前開規定，自得為證據；次按
    ，本案認定事實所引用之文書證據，並無證據證明係公務員
    違背法定程序所取得，亦無刑事訴訟法第159條之4之顯有不
    可信之情況與不得作為證據之情形，本院斟酌本案卷內之證
    據並非非法取得，亦無證明力明顯過低之情形，且經本院於
    審判期日依法進行證據之調查、辯論，被告於訴訟上之程序
    權，已受保障，故前揭各該證據，亦均得採為證據，合先敘
    明。
貳、實體部分：
一、認定犯罪事實所憑之證據及認定之理由：
(一)、關於事實欄一(一)部分：此部分事實業經被告於偵查、本院調
    查、準備程序及審理中坦承不諱（7341號偵卷第103頁、第1
    05頁、283號本院卷第7頁背面、第31頁背面），核與證人即
    少年郭○昇於警詢、偵查中（7341號偵卷第17頁背面、第10
    2頁至第103頁、470號少調卷第1頁背面）證述大致相符，足
    認被告此部分之自白，應與事實相符，堪予採信，本部分事
    證明確，被告轉讓禁藥甲基安非他命予證人郭○昇 1次之犯
    行，自堪認定。
(二)、關於事實欄一(二)部分：
１、訊據被告固自承有於100年7月29日23時許，在其位在新竹市
    ○○路294巷28號3樓住處，由住處3樓往1樓拋擲以檳榔盒包
    裝之第二級毒品甲基安非他命 1包予朱展民，惟否認有何販
    賣第二級毒品甲基安非他命予朱展民之犯行，辯稱略以，因
    朱展民幫我刺青沒有收錢，所以我用甲基安非他命抵朱展民
    幫我刺青的錢等語。
２、經查，證人朱展民於偵查中證稱：「（扣案毒品來源？）昨
    天晚上10點、11點左右在千甲路居處樓下的屋外向葉書瑋買
    的，約定付 1千元，份量含袋約0.35公克，我是跟陳○齊一
    起向葉書瑋買的，我在車上先打電話跟葉書瑋約在樓下，約
    5 分鐘後開車載陳○齊到樓下就看到葉書瑋，我跟他說要處
    理1千晚一點再給他，他叫我等一下，然後就上樓，他從3樓
    房間打開窗戶把頭伸出來，然後丟 1盒檳榔盒下來的，安非
    他命一開始拿給陳○齊保管，後來開車時陳○齊再交給我」
    、「（購物扣案毒品後前往何處施用？）開車到新竹市○○
    路遭查獲之豪美賓館施用，我是跟陳○齊及 3個女孩子一起
    前往，原本開1間203房間，後來因為我們人比較多，櫃臺要
    求我們多開1間122房間，是我跟2個女孩子過去122房，陳○
    齊跟另外1個女孩子在203房，分開之前我有拿買來的一半安
    非他命給陳○齊用，但是沒有給那3個女孩用，我是在203房
    交給陳○齊的，我就在 203房吃便當，後來因為人太多我就
    自己到122房吃便當， K他命是陳○齊在203房交給我，他本
    來在抽K菸，我只是拿來抽兩口而已，後來有2個女孩子到12
    2 房找我，他們說陳○齊要睡覺，我們就在房間打牌，後來
    警察就來了，我沒有拿毒品給他們用」、「（何時開始向葉
    書瑋買毒品？）…這次因為陳○齊也要用所以買比較多，而
    且我準備要幫那 3個女孩子刺青，怕會沒精神所以買安非他
    命…」等語（ 187號聲羈卷第3頁至第4頁），而證人陳○齊
    於本院審理時亦證稱：「（是否在100年7月30日早上 7時左
    右，在中正路豪美賓館 203號房為警查獲？是」、「（當時
    朱展民是在 122號房與另外兩名女生為警查獲？）是」、「
    （朱展民有拿安非他命分你用？）有，我有跟朱展民一起用
    安非他命」、「（對於朱展民偵訊所言，有何意見？）我當
    時在朱展民的車上，當天是朱展民開車，我坐在副駕駛座，
    我們去千甲路那邊載 3個女生，經過有停車，朱展民和女生
    好像有下車，我在車上等了幾分鐘後，朱展民和女生就上車
    了…」、「（朱展民倒入吸食器的安非他命比較多還是剩下
    來的安非他命比較多？）剩下來的比較多，大約倒了3分之1
    」、「（警方到了之後，朱展民剩下的安非他命是否有被查
    扣？）有」、「（當天被警察查獲是否因為朱展民預計幫那
    3個女生刺青？）對」、「（你們在千甲路載3個女生上車，
    之後又在千甲路停車，之後又去了哪裡？）豪美旅館」、「
    （你們進旅館是算過夜嗎？）是，兩間房間4、5千元，有算
    人頭費用，好像是凌晨進去旅館的，進去之後就開始刺青，
    朱展民幫羅○庭先刺，之後再刺謝○芳，我有在旁邊看他們
    刺青，羅○庭好像刺了半個小時至 1個小時」、「（謝○芳
    說你們入住旅館的時間大約凌晨3、4點左右，是否如此？）
    應該是」、「（朱展民在晚上10點多就打電話給葉書瑋說他
    要拿安非他命，沒多久他就拿到安非他命，為何你們會拖到
    凌晨3、4點才進去旅館，這中間你們在做什麼？）我們載女
    生去兜風，到處逛」等語（ 283號本院卷第58頁背面至第62
    頁），由證人朱展民與陳○齊之證述可知，證人朱展民與陳
    ○齊確有於100年7月29日23時許，去被告位在新竹市○○路
    294巷28號3樓住處，而被告並不否認於該時該地交付 1包甲
    基安非他命予證人朱展民，此外，並有通聯紀錄 1份在卷可
    參（7431號偵卷第91頁至第99頁），故被告確有於100年7月
    29日23時許，在其位在新竹市○○路294巷28號3樓住處，並
    由住處3樓往1樓拋擲以檳榔盒包裝之第二級毒品甲基安非他
    命1包予證人朱展民之事實，應可認定。
３、證人朱展民於100年7月29日23時許向被告取得 1包甲基安非
    他命直至於100年7月30日 7時30分許，其間係與證人陳○齊
    、少年羅○庭（姓名、年籍資料詳卷）、謝○芳（姓名、年
    籍資料詳卷）、戴○珊（姓名、年籍資料詳卷）先同車兜風
    後即進入豪美旅館內直至為警查獲，並無再至他處購買第二
    級毒品甲基安非他命，而證人朱展民為警查獲時身上亦只有
    1包毛重0.8公克之第二級毒品甲基安非他命，有新竹市警察
    局第二分局關東橋派出所搜索、扣押筆錄、扣押物品目錄表
    各1份附卷可佐（162號虞調卷第18頁至第19頁）故證人朱展
    民為警查獲時身上所扣得之毛重 0.8公克之第二級毒品甲基
    安非他命即為向被告所購得，而與證人陳○齊共同施用後剩
    餘之第二級毒品甲基安非他命，而證人朱展民與陳○齊對於
    其 2人在豪美旅館施用之第二級毒品甲基安非他命數量分別
    供述係施用所購買之2分之1或3分之1，故被告交付給證人朱
    展民之第二級毒品甲基安非他命1包重量毛重約1.2公克至1.
    6公克之事實，復堪認定，參以被告自承以平均1萬元之價格
    販入第二級毒品甲基安非他命 2克，而其係以毛重1.2至1.6
    公克之第二級毒品甲基安非他命抵付證人朱展民為其刺青之
    1 萬元費用，顯然被告販賣毒品予證人朱展民確有賺取相當
    之差價，自有營利之意圖，本部分事證明確，被告販賣第二
    級毒品甲基安非他命予證人朱展民1次之犯行，亦堪認定。
４、至被告於審理中雖另辯稱證人朱展民另有積欠其打電動玩具
    的錢，惟其亦供稱因該部分未與證人朱展民結算，故並不知
    悉證人朱展民總共積欠其多少錢，所以才會先給證人朱展民
    第二級毒品甲基安非他命抵付積欠證人朱展民為其刺青的費
    用1萬元（283號本院卷第66頁背面至第67頁），又此部分證
    人朱展民積欠被告債務事實，被告自警詢、偵查、本院調查
    及準備程序中從未抗辯，且亦無提供任何憑證以資查證，是
    其真實性尚堪置疑，惟縱使被告與證人朱展民之間確實存在
    債權債務關係，惟被告既自承係單純以第二級毒品甲基安非
    他命抵付積欠證人朱展民為其刺青的費用 1萬元，與兩人間
    之債務無涉，故此部分自難為有利於被告之認定，附此敘明
    。
二、論罪科刑：
(一)、論罪：
１、按甲基安非他命業經行政院衛生署75年7月11日衛署藥字第5
    97627 號公告禁止使用，屬藥事法規定之禁藥，亦同時屬毒
    品危害防制條例第 2條第2項第2款所定之第二級毒品，依法
    不得轉讓，而明知為禁藥而轉讓者，藥事法第83條亦定有處
    罰明文。故行為人明知為禁藥即甲基安非他命而轉讓予他人
    者，除成立毒品危害防制條例第8條第2項之轉讓第二級毒品
    罪外，亦構成藥事法第83條第 1項之轉讓禁藥罪，此係屬同
    一犯罪行為而同時有二種法律可資處罰之法條（規）競合情
    形，應依「重法優於輕法」、「後法優於前法」等法理，擇
    一處斷，最高法院97年度臺上字第3490號、97年度臺非字第
    397 號判決意旨參照。經查，毒品危害防制條例第8條第2項
    轉讓第二級毒品罪之法定本刑為：「6月以上5年以下有期徒
    刑，得併科新臺幣70萬元以下罰金」。而93年 4月21日修正
    後藥事法第83條第1項轉讓禁藥罪之法定本刑為：「7年以下
    有期徒刑，得併科新臺幣 500萬元以下罰金」，且本件被告
    轉讓甲基安非他命之數量，被告供稱係以由其提供0.25公克
    之第二級毒品甲基安非他命與證人郭○昇（姓名、年籍資料
    詳卷）共同施用之方式無償轉讓，並無證據顯示已逾行政院
    訂定發布之「轉讓持有毒品加重其刑之數量標準」第2條第2
    款規定之淨重10公克以上，應無依毒品危害防制條例第 8條
    第6款及第9條之規定加重其刑至2分之1之情形，則修正後藥
    事法第83條第 1項之罪之法定本刑，顯較毒品危害防制條例
    第8條第2項之罪之法定本刑為重，依前述「重法優於輕法」
    之法理，自應優先適用藥事法第83條第 1項之規定處斷。是
    核被告就上開事實一(一)部分，所為係犯藥事法第83條第 1項
    轉讓禁藥罪，其轉讓前持有第二級毒品之行為，為其轉讓之
    行為所吸收，不另論罪。公訴人公訴意旨原認被告就上開事
    實一(一)部分，所為係犯毒品危害防制條例第8條第2項之轉讓
    第二級毒品罪，惟業經公訴人於審理時當庭變更起訴法條，
    認被告此部分所為應係藥事法第83條第 1項轉讓禁藥罪，故
    本院就此部分自無庸再變更起訴法條，合先敘明。
２、經查，甲基安非他命係甲基苯乙胺化學合成之麻醉藥品，屬
    於中樞神經興奮劑，吸用後食慾降低，血壓體溫昇高，影響
    記憶能力及自主神經系統，吸用人之判斷力、意志力均受限
    制，具有輕微之成癮性，會產生依賴性、耐藥性，並引起不
    安、頭昏、顫抖、亢進性反應、失眠、焦慮、膽妄、慢性中
    毒、精神障礙、類似精神分裂之錯覺、妄想及伴有行動與性
    格異常等副作用，其劑量增大時，甚或會死亡，而其慣用者
    ，由於精神錯亂，更具有暴力攻擊及反社會行為、自殺等傾
    向，是以甲基安非他命為毒品危害防制條例第 2條第2項第2
    款所規範之第二級毒品，不得非法持有、販賣及施用。是核
    被告就上開事實一(二)部分，所為係犯毒品危害防制條例第 4
    條第 2項之販賣第二級毒品罪，其販賣前後持有第二級毒品
    之行為，為其販賣行為所吸收，不另論罪。
(二)、數罪併罰：被告上開1次販賣第二級毒品甲基安非他命及1次
    轉讓禁藥甲基安非他命之犯行，犯意各別，行為不同，應分
    論併罰。
(三)、又毒品危害防制條例第17條第 2項規定：犯第4條至第8條之
    罪於偵查及審判中均自白者，減輕其刑。此所謂「自白」，
    係指被告坦承有上述罪名構成要件之行為者而言。而同條例
    第 4條之販賣毒品罪（包括販賣第一級至第四級毒品），係
    以行為人主觀上具有營利之意圖，而在客觀上將毒品價售或
    有償讓與他人，為其構成要件。若行為人主觀上並無營利之
    意圖，而係單純與他人合資向販賣者購買毒品施用，即與販
    賣毒品罪之構成要件不侔。故被告若均否認價售或有償讓與
    毒品予他人之事實，而僅供承與他人合資向販賣者購買毒品
    施用者，即難認其已自白犯販賣毒品罪，自與上揭減刑規定
    之要件不合，最高法院 100年度台上字第4876號判決意旨可
    資參照。經查，被告於警詢、偵查中迭次辯稱係無償轉讓第
    二級毒品甲基安非他命予證人朱展民，則被告於偵查及審判
    中既未坦承其有販賣第二級毒品罪構成要件之行為，甚至迭
    次否認有販賣第二級毒品甲基安非他命予證人朱展民之事實
    ，自不能謂其於偵查及審判中均已自白犯上述罪名，故不符
    合毒品危害防制條例第17條第 2項規定，而無從適用該規定
    減輕其刑；至被告所犯轉讓禁藥犯行，既已適用藥事法處罰
    ，則不得再割裂適用毒品危害防制條例之規定減刑，附此說
    明。
(四)、爰審酌被告正值年輕力盛之時，本應思憑己力經營謀生，僅
    因一時貪念，視政府反毒政策及宣導如無物，意圖營利而販
    賣第二級毒品甲基安非他命，另轉讓禁藥甲基安非他命給他
    人施用，助長施用毒品惡習，並足以使購買或施用者導致精
    神障礙與性格異常，甚至造成人民生命健康受損之成癮性及
    危險性，其不僅戕害國人身體健康，且有危害社會安全之虞
    ，所生危害亦非輕，而染上毒癮者為索得吸毒之資，甚至甘
    冒竊盜、搶奪及強盜等財產犯罪之風險，造成社會治安嚴重
    敗壞，影響所及，非僅他人之生命、身體將可能受其侵害，
    社會、國家之法益亦不能免，為害之甚，當非個人一己之生
    命、身體法益所可比擬，自應嚴厲規範，惟考量被告於本院
    準備程序及審理時均坦承部分犯行之態度，販賣及轉讓毒品
    之次數均為 1次，販賣毒品所得非鉅，被告之智識、生活狀
    況等一切情狀，分別量處如主文所示之刑及定應執行刑。
(五)、沒收：
１、未扣案之門號0000000000號行動電話 1支，係供被告與證人
    朱展民聯絡販賣第二級毒品甲基安非他命所用之物，雖該門
    號非被告申請，惟係由其向姓名、年籍不詳之第 3人買斷並
    供自己使用，業據被告供承在卷（ 283號本院卷第8頁背面）
    ，則該手機（含 SIM卡）雖未扣案，惟無證據證明業已滅失
    ，自仍應依毒品危害防制條例第19條第 1項規定，宣告沒收
    ，如全部或一部不能沒收時，追徵其價額。
２、又毒品危害防制條例第19條第1 項規定，係採義務沒收主義
    ，故販賣毒品所得之金錢，如能認定確係販賣毒品所得之款
    項，均應宣告沒收，不以當場搜獲扣押者為限，但因其並無
    「不問屬於犯人與否，沒收之」之特別規定，仍以沒收物屬
    於犯人所有者為限，始得依該規定予以沒收。而上開規定所
    稱「追徵其價額」者，必限於所沒收之物為金錢以外之其他
    財物而無法沒收時，始應追徵其價額，使其繳納與原物相當
    之價額。如所得財物為金錢而無法沒收時，應以其財產抵償
    之，而不發生追徵價額之問題，最高法院93年度臺上字第12
    18號、第2670號、第2743號判決要旨可資參照。經查，被告
    販賣第二級毒品甲基安非他命之所得為「鬼臉刺青」，被告
    並供稱證人朱展民稱該「鬼臉刺青」費用係 1萬元，且其係
    以該包第二級毒品甲基安非他命抵付刺青費用，則該未扣案
    之販賣第二級毒品所得 1萬元，亦應依上開規定沒收，如全
    部或一部不能沒收時，以其財產抵償之。
３、至扣案之安非他命吸食器7組、電子磅秤1個、吸食愷他命用
    鐵盤1個、分裝袋290個等物，雖均係被告所有，惟均與本案
    被告所犯販賣第二級毒品罪或轉讓禁藥罪無關；而扣案之第
    二級毒品甲基安非他命 2包（毛重共2.21公克），均係供被
    告自己施用等情，業據被告陳明在卷，爰均不予宣告沒收，
    附此說明。
三、據上論斷，應依刑事訴訟法第299條第1項前段，毒品危害防
    制條例第4條第2項、第19條第1項，藥事法第83條第1項，刑
    法第11條、第51條第5款，判決如主文。
本案經檢察官趙佳儀到庭執行職務。
中    華    民    國   100    年    12    月    8     日
                  刑事第二庭    審判長法  官    賴淑敏
                                      法  官    毛松廷
                                      法  官    楊數盈
以上正本證明與原本無異。
如不服本判決應於收受判決後10日內向本院提出上訴書狀，並應
敘述具體理由。其未敘述上訴理由者，應於上訴期間屆滿後20日
內向本院補提理由書（均須按他造當事人之人數附繕本）「切勿
逕送上級法院」。
中    華    民    國   100    年    12    月    8     日
                                      書記官    陳麗麗
附錄本案論罪科刑法條：
毒品危害防制條例第4條第2項
製造、運輸、販賣第二級毒品者，處無期徒刑或 7年以上有期徒
刑，得併科新臺幣1千萬元以下罰金。
藥事法第83條第1項
明知為偽藥或禁藥，而販賣、供應、調劑、運送、寄藏、牙保、
轉讓或意圖販賣而陳列者，處7年以下有期徒刑，得併科新臺幣5
百萬元以下罰金。